【裁判字號】    97,裁,2357
【裁判日期】    970424
【裁判案由】    稅捐稽徵法
【裁判全文】
最  高  行  政  法  院  裁  定
                                     97年度裁字第02357號
再 審原 告    中華航空股份有限公司
代  表  人  甲○○
訴訟代理人  袁金蘭
            林瑞彬  律師
再 審被 告  財政部臺北市國稅局
代  表  人  凌忠嫄
上列當事人間稅捐稽徵法事件，再審原告對於中華民國94年11月
17日本院94年度判字第01763號判決，提起再審之訴，本院裁定
如下：
    主  文
再審之訴駁回。
再審訴訟費用由再審原告負擔。
    理  由
一、按再審原告提起再審之訴，應依行政訴訟法第277條第1項第
    4款表明再審理由，此為必須具備之程式。所謂表明再審理
    由，必須指明確定判決有如何合於法定再審事由之具體情事
    ，始為相當，倘僅泛言有何條款之再審事由，而無具體情事
    者，尚難謂已合法表明再審理由。如未表明再審理由，法院
    無庸命其補正。又同條第1項第1款規定：「適用法規顯有錯
    誤者」，係指原裁定所適用之法規與該案應適用之現行法規
    相違背或與解釋、判例有所牴觸者而言，至於法律上見解之
    歧異，聲請人對之縱有爭執，要難謂為適用法規顯有錯誤，
    而據為聲請再審之理由。
二、再審原告起訴意旨略謂：（一）買受人運馬公司因加值型及
    非加值型營業稅法第7條第5款規定所獲得之銷項稅額為零而
    無可供扣抵之進項稅額，故買受人不論究係收受再審原告所
    開立之統一發票或超重行李票憑證，對其應負擔之營業稅稅
    負，以及國家將收受之整體營業稅收皆無任何負面影響。本
    件再審原告既有開立憑證予買受人，並未造成國家稅收之損
    失，原審未予詳查，實有應適用稅捐稽徵法第44條而未適用
    之違法。又再審原告81年度及82年度之進項稅額皆大於該二
    年度之銷項稅額，系爭年度原即無應納之營業稅額，再審原
    告自不可能在系爭銷項稅額僅3百餘萬元之情況下仍有漏開
    憑證予買受人之故意存在，故本件同時有應適用司法院大法
    官釋字第275號解釋而未適用之違法。（二）再審原告於原
    審階段所提示之財政部88年7月8日台財稅字第881926555號
    函及85年2月7日台財稅字第851894251號函釋規定，係針對
    營業稅法第51條第1項第5款之「虛報進項稅額」為例外之免
    罰規定，然依稅務違章案件減免處罰標準（下稱減免處罰標
    準）第15條對營業稅法第51條第1項各款之免罰或減輕處罰
    之規定，並未有任何關於「虛報進項稅額」許其得以免罰或
    減輕處罰之規定，故原判決顯有應適用稅捐稽徵法第1條之1
    暨前揭函釋而未適用之違法。況再審原告既無漏稅行為，並
    未對補稅部分續行爭執，對國家之稅收亦無任何不利益之影
    響，再審被告自無加以裁處之必要，故原判決顯有不應適用
    減免處罰標準第2條而適用之違法。（三）再審原告所賺取
    者確為客票收入（包含行李票收入），故本件無論於外觀形
    式上或經濟實質上皆為客運運送之性質，因此，原判決顯有
    應適用統一發票使用辦法第4條第2款及財政部91年8月2日台
    財稅字第0910454632號函釋而未適用之違法。（四）系爭運
    送方式非屬華沙公約所規範之貨物運送，再審原告確依客運
    附帶運送行李之方式運送，依前揭華沙公約及統一發票使用
    辦法第4條第2款規定，即非應開立統一發票之行為適格。然
    原判決並未對本案可否適用此公約有所質疑，僅謂華沙公約
    與運費性質及應否開立統一發票無關，原判決顯有應適用華
    沙公約而未適用之違法。另原判決認同再審原告需依再審被
    告之見解處理旅客超重行李事宜，自行判定乘客之實質職業
    身分給予不同憑證，顯與國際慣例不符，亦有違華沙公約就
    客貨運之明確規定及比例原則。（五）再審原告信賴經主管
    機關定性之前揭事實依托運行李規定收取超重行李費，當即
    與一般旅客隨機行李同視，依華沙公約第4條規定，行李票
    既屬客票之一部分，不可分離單獨使用，屬於前揭統一發票
    使用辦法第4條第2款所規定之客票收入部分，而不需開立統
    一發票，且再審原告並無任何故意或過失，原判決否認前揭
    誘導行政與再審原告無過失之因果關係，顯有未適用最基本
    的論理法則之違法云云。經核再審原告之上開理由，無非重
    述其在前訴訟程序起訴狀及上訴狀之主張，並就原判決駁斥
    不採取之理由，任意指摘原確定判決為不當，或以其法律上
    見解之歧異，泛言有違上揭法令規定，而未具體表明原確定
    判決所適用之法規有何顯然不合於法律規定，或有如何顯然
    違背司法院解釋或本院判例之情事，難謂已合法表明再審理
    由。依首揭規定及說明，本件再審之訴為不合法，應予駁回
    。
三、依行政訴訟法第278條第1項、第104條、民事訴訟法第95條
    、第78條，裁定如主文。
中    華    民    國    97    年    4     月    24    日
                    最高行政法院第四庭
                        審判長法官  鍾  耀  光
                              法官  林  茂  權
                              法官  姜  仁  脩
                              法官  王  德  麟
                              法官  黃  清  光
以  上  正  本  證  明  與  原  本  無  異
中    華    民    國    97    年    4     月    25    日
                              書記官  阮  思  瑩


司法院資訊處製作；財團法人民間司法改革基金會備份。
